【裁判字號】    99,易,609
【裁判日期】    990615
【裁判案由】    詐欺
【裁判全文】
臺灣臺南地方法院刑事判決               99年度易字第609號
公  訴  人  臺灣臺南地方法院檢察署檢察官
被      告  丙○○
上列被告因詐欺案件，經檢察官提起公訴（九十九年度偵字第三
五八０號），因被告於準備程序就被訴犯罪事實為有罪之陳述，
經本院合議庭裁定改依簡式審判程序審理，茲判決如下：
    主  文
丙○○幫助意圖為自己不法之所有，以詐術使人將本人之物交付
，處拘役伍拾伍日，如易科罰金，以新臺幣壹仟元折算壹日。
    理  由
一、本件犯罪事實及證據，除犯罪事實部分應更正為「丙○○因
    急需工作，透過報紙徵夜間司機之廣告與姓名年籍不詳綽號
    『阿賢』之成年男子聯絡後，即於民國九十八年十一月九日
    下午二、三時許，在臺南市○○○路○段文化中心某便利超
    商前，將其所申辦帳號為00000000000000號中華郵政股份有
    限公司育平郵局帳戶之存摺、提款卡及密碼交予『阿賢』使
    用」等語，及證據部分應補充「被告丙○○於本院訊問時之
    自白」及「臺灣高等法院被告前案紀錄表一份」外，餘均引
    用檢察官起訴書之記載（如附件）。
二、按本件被告丙○○所犯係死刑、無期徒刑、最輕本刑為三年
    以上有期徒刑以外之罪，其於準備程序就前揭被訴犯罪事實
    為有罪之陳述，經本院告知簡式審判程序之旨，並聽取其與
    公訴人之意見後，認無不得或不宜改依簡式審判程序進行之
    處，爰依刑事訴訟法第二百七十三條之一第一項、第二百八
    十四條之一之規定，裁定改行簡式審判程序審理，並依法不
    受同法第一百五十九條第一項證據能力之限制，合先敘明。
三、按刑法上之幫助犯，係對於犯罪與正犯有共同之認識，而以
    幫助之意思，對於正犯資以助力，而未參與實施犯罪之行為
    者而言，有最高法院八十八年度臺上字第一二七０號判決意
    旨可資參照。復以詐欺犯罪中收受詐得款項之舉，固屬詐欺
    犯行之重要環節，然收受詐欺款項之手法多端，倘由犯罪行
    為人親自出面收受被害人款項，固可認已屬詐欺犯罪構成要
    件之行為分擔，然如被害人係以轉帳匯款至犯罪行為人指定
    之金融機構帳戶之間接方式支付款項者，客觀上實係由該銀
    行業者直接受取財物之交付，此與直接由被害人親手交付現
    款與犯罪行為人，尚屬有別。而本案依被害人乙○○、甲○○、丁○○、戊○○、庚○○之指述，並不足以認定其等遭
    詐欺過程中，曾直接與被告丙○○間有何接觸或聯繫，是被
    告提供系爭郵局帳戶予姓名年籍不詳綽號「阿賢」之成年男
    子，而使被害人等遭不詳人士詐騙而匯款入上開帳戶之行為
    ，充其量僅足認定係詐欺取財犯罪構成要件以外之幫助行為
    ，尚難遽認與前述詐欺犯罪行為人本於共同犯罪之犯意聯絡
    ，而有參與或分擔詐欺之犯行。況使用他人帳戶犯罪者，本
    欲利用他人帳戶以隱瞞自己身份而逃避檢警追緝，是被告雖
    可預見使用其帳戶者將利用所交付之提款卡及密碼，供為詐
    欺不法犯行，然其主觀上有無將使用帳戶者所實施之詐欺犯
    行，視為己身犯行之共同犯意聯絡，實非無疑。而本案既查
    無證據足資證明被告有共同詐欺取財之犯意聯絡及行為分擔
    ，自應認被告提供存摺、提款卡及密碼予「阿賢」使用之犯
    行，僅止於幫助詐欺之犯意，而為詐欺構成要件以外之行為
    。是核被告所為，係犯刑法第三十條第一項、第三百三十九
    條第一項幫助詐欺取財罪。其以一幫助詐欺行為，同時侵害
    被害人乙○○、甲○○、丁○○、戊○○及庚○○之財產法
    益，為同種想像競合犯，應依刑法第五十五條之規定，僅論
    以一幫助詐欺取財罪。又按幫助犯係從犯，係從屬於正犯而
    成立，刑法上既無「共同幫助」之情，當亦無「幫助共同」
    可言，是被告所幫助之詐欺集團成員相互間，就上開詐欺取
    財犯行，縱有犯意聯絡及行為分擔，均為共同正犯，仍無須
    論以被告有幫助共同詐欺取財之必要，附此敘明。另被告為
    幫助犯，依刑法第三十條第二項規定，依正犯之刑減輕之。
    爰審酌被告前於八十五年間僅有竊盜前科，有卷附臺灣高等
    法院被告前案紀錄表一份可按，素行尚可，明知現今社會詐
    騙集團猖獗，被害人事後因詐騙集團利用人頭帳戶隱匿贓款
    而追償不易之事時有耳聞，竟僅因急需工作，即昧於常情提
    供自己之郵局帳戶存摺、提款卡及密碼輾轉供詐欺集團使用
    ，增加被害人事後追索，尋求救濟之困難，並使犯罪之追查
    趨於複雜，所為危害社會秩序非輕，而其至今尚未賠償被害
    人損害共九萬一千零八十二元，惟其犯後坦承犯行，態度良
    好，且自稱並無取得任何對價，對所犯亦深具悔意，檢察官
    求刑有期徒刑三月尚屬過重等一切情狀，量處如主文所示之
    刑，並諭知易科罰金之折算標準，以示懲儆。
四、依刑事訴訟法第二百七十三條之一第一項、第二百九十九條
    第一項前段、第三百十條之二、第四百五十四條第二項，刑
    法第三十條第一項前段、第二項、第三百三十九條第一項、
    第五十五條、第四十一條第一項前段，刑法施行法第一條之
    一，判決如主文。
五、如不服本判決，應於收受送達後十日內，以書狀向本院提出
    上訴。
本案經檢察官己○○到庭執行職務。
中    華    民    國    99    年    6     月    15    日
                  刑事第三庭    法  官  劉秀君
以上正本證明與原本無異。
如不服本判決應於收受本判決後10日內向本院提出上訴書狀，並
應敘述具體理由。其未敘述上訴理由者，應於上訴期間屆滿後20
日內向本院補提理由書狀（均須按他造當事人之人數附繕本）「
切勿逕送上級法院」。
                                書記官  曾盈靜
中    華    民    國    99    年    6     月    17    日
附錄法條：
中華民國刑法第339條
（普通詐欺罪）
意圖為自己或第三人不法之所有，以詐術使人將本人或第三人之
物交付者，處 5 年以下有期徒刑、拘役或科或併科 1 千元以下
罰金。
以前項方法得財產上不法之利益或使第三人得之者，亦同。
前二項之未遂犯罰之。
附件：
臺灣臺南地方法院檢察署檢察官起訴書
                                      99年度偵字第3580號
    被      告  丙○○  男  32歲（民國○○年○月○日生）
                        住臺南市○○區○○路391巷22弄21
                          號
                        國民身分證統一編號：Ｚ000000000號
上列被告因詐欺案件，業經偵查終結，認應提起公訴，茲將犯罪
事實及證據並所犯法條分敘如下：
        犯罪事實
一、丙○○雖預見提供自己帳戶給他人使用，可能供詐欺集團掩
    飾或隱匿其等重大犯罪所得之財物，竟仍不違背其本意，基
    於幫助他人犯詐欺罪之不確定故意，於民國98年11月11日前
    某日，在不詳地點，將其所有中華郵政股份有限公司育平郵
    局（下稱育平郵局）帳號00000000000000號帳戶之存摺、印
    章、提款卡含密碼等物，交付某不詳之詐欺集團使用。該詐
    欺集團成員遂共同基於意圖為自己不法所有之犯意聯絡，於
    同年月11日，陸續致電乙○○等5人，佯稱渠等先前網路購
    物時，帳戶誤遭設定為分期付款，須操作提款機以解除設定
    ，使渠等陷於錯誤，乃分別依指示前往操作提款機，並匯款
    至丙○○前開帳戶（詳細被害人匯款日期金額如附表）。嗣
    乙○○等5人發覺有異，始報警究辦。
二、案經乙○○訴由臺南市警察局第四分局報告偵辦。
            證據並所犯法條
一、證據清單及待證事實
    ┌──┬──────────┬───────────────┐
    │編號│證  據  名  稱      │待  證  事  實                │
    ├──┼──────────┼───────────────┤
    │1   │被告丙○○於警詢及本│被告坦承上開育平郵局帳戶係其所│
    │    │署偵查中之供述（警卷│申請、使用，惟以帳戶遺失置辯，│
    │    │第1-2頁、99年核交字 │經查：                        │
    │    │第1253號卷第3-4頁） │1.被告辯稱：該帳戶並沒有在使用│
    │    │                    │  ，是因為要找工作才拿出去放在│
    │    │                    │  機車置物箱，提款卡密碼並沒有│
    │    │                    │  寫在存摺或小紙條上，而帳戶存│
    │    │                    │  摺及提款卡放於機車置物箱內遺│
    │    │                    │  失，不知為何被詐欺集團所使用│
    │    │                    │  云云。所辯不合常理，已難採信│
    │    │                    │  。                          │
    │    │                    │2.一般公司徵才並不需應徵者提供│
    │    │                    │  帳戶，被告若要找工作，應無將│
    │    │                    │  存摺、提款卡攜出之特別理由，│
    │    │                    │  且連同提款卡，同放機車置物箱│
    │    │                    │  內，以增加失竊風險之理，又若│
    │    │                    │  無告知詐欺集團成員其提款卡密│
    │    │                    │  碼，即無法提領該帳戶中之存款│
    │    │                    │  ，被告以密碼其出生年月日，可│
    │    │                    │  能為詐欺集團破解之詞辯解，無│
    │    │                    │  足採信。                    │
    │    │                    │3.詐騙集團倘非確信被告前開帳戶│
    │    │                    │  不會被原持有人申請掛失或註銷│
    │    │                    │  ，應不至甘冒詐騙金額遭凍結無│
    │    │                    │  法提領之風險，而使用該帳戶作│
    │    │                    │  為犯罪工具。                │
    │    │                    │4.綜上，堪認被告上開所辯，顯係│
    │    │                    │  事後卸責之詞，尚難採信。    │
    ├──┼──────────┼───────────────┤
    │2   │被害人庚○○於警詢中│詐欺集團成員以前揭手法向被害人│
    │    │之指述（警卷第7頁） │庚○○詐取財物之事實。        │
    ├──┼──────────┼───────────────┤
    │3   │被害人丁○○於警詢中│詐欺集團成員以前揭手法向被害人│
    │    │之指述（警卷第18-20 │丁○○詐取財物之事實。        │
    │    │頁）                │                              │
    ├──┼──────────┼───────────────┤
    │4   │被害人甲○○於警詢中│詐欺集團成員以前揭手法向被害人│
    │    │之指述（警卷第29-31 │甲○○詐取財物之事實。        │
    │    │頁）                │                              │
    ├──┼──────────┼───────────────┤
    │5   │告訴人乙○○於警詢中│詐欺集團成員以前揭手法向告訴人│
    │    │之指述（警卷第41-42 │乙○○詐取財物之事實。        │
    │    │頁）                │                              │
    ├──┼──────────┼───────────────┤
    │6   │被害人戊○○於警詢中│詐欺集團成員以前揭手法向被害人│
    │    │之指述（警卷第49-51 │戊○○詐取財物之事實。        │
    │    │頁）                │                              │
    ├──┼──────────┼───────────────┤
    │7   │被告育平郵局之開戶資│告訴人及被害人被騙匯款附表所述│
    │    │料、歷史交易明細表乙│金額至被告上揭郵局帳戶        │
    │    │份（警卷第3-5頁）   │                              │
    ├──┼──────────┼───────────────┤
    │8   │被害人庚○○、丁○○│告訴人及被害人等人遭詐騙匯款至│
    │    │、甲○○、告訴人侯文│被告上揭郵局帳戶之事實。      │
    │    │婷之自動提款機交易明│                              │
    │    │細表各1紙、被害人楊 │                              │
    │    │菘富之自動提款機交易│                              │
    │    │明細表2份（警卷第12 │                              │
    │    │頁、21頁、32頁、43頁│                              │
    │    │、52頁）            │                              │
    └──┴──────────┴───────────────┘
二、核被告丙○○所為，係犯刑法第339條第1項、第30條第1項
    前段之幫助詐欺罪嫌。被告幫助他人犯罪，請依刑法第30條
    第2項規定，按正犯之刑減輕之。
三、依刑事訴訟法第251條第1項提起公訴。
    此    致
臺灣臺南地方法院
中    華    民    國    99    年    4     月    9     日
                              檢察官  陳  瑞  堯
本件證明與原本無異
中    華    民    國    99    年    4     月    19    日
                              書記官  邱  鵬  璇
附錄本案所犯法條全文
中華民國刑法第339條第1項
意圖為自己或第三人不法之所有，以詐術使人將本人或第三人之
物交付者，處 5 年以下有期徒刑、拘役或科或併科 1 千元以下
罰金。
以前項方法得財產上不法之利益或使第三人得之者，亦同。
前二項之未遂犯罰之。
附表
┌──┬────┬────────┬──────┬───────┐
│編號│被害人  │被害金額匯入帳戶│日期        │金額（新臺幣）│
├──┼────┼────────┼──────┼───────┤
│一  │乙○○  │被告丙○○育平郵│98年11月11日│20020元       │
│    │        │局帳戶          │下午6時8分  │              │
├──┼────┼────────┼──────┼───────┤
│二  │甲○○  │被告丙○○育平郵│98年11月11日│29989元       │
│    │        │局帳戶          │下午6時34分 │              │
├──┼────┼────────┼──────┼───────┤
│三  │丁○○  │被告丙○○育平郵│98年11月11日│9254元        │
│    │        │局帳戶          │下午6時53分 │              │
├──┼────┼────────┼──────┼───────┤
│四  │戊○○  │被告丙○○育平郵│98年11月11日│13262元       │
│    │        │局帳戶          │下午7時1分  │              │
├──┼────┼────────┼──────┼───────┤
│五  │戊○○  │被告丙○○育平郵│98年11月11日│13279元       │
│    │        │局帳戶          │下午7時15分 │              │
├──┼────┼────────┼──────┼───────┤
│六  │庚○○  │被告丙○○育平郵│98年11月11日│5278元        │
│    │        │局帳戶          │下午7時56分 │              │
├──┼────┴────────┴──────┼───────┤
│總額│                                        │91082元       │
└──┴────────────────────┴───────┘

司法院資訊處製作；財團法人民間司法改革基金會備份。
